# 清缴同一控制下企业合并的问题

提问人：canon1323 时间：2014-12-02 21:13:35
根据现行 会计准则，同一控制下企业合并 遵循一体化存续原则。需要调整合并报表的期初数，请问 调整期初的分录如何编制？
（例如：a控制b，c两家子公司，下年度c变为b的子公司，则b编制合并报表时 调整期初数时 如何抵销c的所有者权益？） 注：调整期初时 b并不存在对c的股权投资，是否需要假设存在一个长期股权投资？但是对方科目是什么？

回答人：chenyiwei
不需要假设之前存在一项长期股权投资。直接将两公司的相同报表项目相加（但被合并方的实收资本与合并方的资本公积相加），抵销内部往来和内部交易；如果合并方不是收购 100 ％股权的，则按比例确认少数股东权益和少数股东损益即可。

提问人：canon1323 时间：2014-12-02 22:05:25
刚刚看到了一种做法：（假设全资子公司） 借 子公司所有者权益 （被合并方） 贷 资本公积 （合并方）
借 资本公积（合并方） 贷 留存收益（被合并方） 这个做法 现在还适用吗？请问是那个准则里面规范的？ 这样做的话 会不会导致资本公积的年初数对不上？ 还想请问下 现在实务中同一控制的合并 是不是 先合并期末数 在去调整期初？谢谢。

回答人：chenyiwei
这种办法也可以。期初数如果也按这种方法编制，应不会出现无法衔接的问题。实际操作中的编制办法很多，看个人习惯，保证最终合并结果准确即可。